【裁判字號】    99,上訴,539
【裁判日期】    990729
【裁判案由】    毒品危害防制條例
【裁判全文】
臺灣高等法院臺南分院刑事判決         99年度上訴字第539號
上  訴  人
即  被  告  甲○○
上列上訴人因毒品危害防制條例案件，不服臺灣臺南地方法院九
十九年度訴字第三八六號中華民國九十九年四月二十八日第一審
判決（起訴案號：臺灣臺南地方法院檢察署九十九年度毒偵字第
三三六號），提起上訴，本院判決如下：
    主  文
原判決關於甲○○施用第一級毒品罪及定執行刑部分均撤銷。
甲○○施用第一級毒品，處有期徒刑陸月，如易科罰金以新台幣
壹仟元折算壹日。扣案之第一級毒品海洛因肆包（均含包裝袋，
驗餘合計重貳點玖捌公克）均沒收銷燬之。
其他上訴駁回（即施用第二級毒品罪部分）。
本判決第二項撤銷改判部分與第三項駁回上訴部分，應執行有期
徒刑捌月，如易科罰金以新台幣壹仟元折算壹日。扣案之第二級
毒品甲基安非他命玖包（均含包裝袋，含袋重陸公克）、第一級
毒品海洛因肆包（均含包裝袋，驗餘合計重貳點玖捌公克）均沒
收銷燬之，扣案之玻璃吸食器壹個、塑膠杓匙壹支均沒收。
    事  實
一、甲○○前因施用毒品案件，經送觀察勒戒，於民國九十五年
    七月二十五日執行完畢，並由台灣台南地方法院檢察署檢察
    官以九十五年度毒偵字第四四五號為不起訴處分。詎其未戒
    除毒癮，於前開觀察勒戒執行完畢期滿五年內，又分別基於
    施用第二級毒品甲基安非他命及施用第一級毒品海洛因之犯
    意，於九十九年二月九日二十一時許，在其位於臺南縣永康
    市○○路228巷26號住處廁所內，利用自製吸食器，施用第
    二級毒品甲基安非他命一次；於同年二月十日十時許，在臺
    南縣善化鎮某市場廁所內，以將第一級毒品海洛因摻入香菸
    內點火吸食煙霧方式，施用第一級毒品海洛因一次。嗣於同
    年二月十日十三時許，警方持搜索票搜索甲○○上址住處，
    當場扣得第一級毒品海洛因四包（含包裝袋，驗餘合計重貳
    點玖捌公克）、第二級毒品甲基安非他命九包（含袋共重六
    公克）、甲○○所有供施用第二級毒品甲基安非他命所用之
    玻璃吸食器一個、塑膠杓匙一支。警方並當場採集其尿液送
    驗後，結果亦呈嗎啡、安非他命、甲基安非他命陽性反應，
    始悉上情。
二、案經臺南縣警察局永康分局報告臺灣臺南地方法院檢察署檢
    察官偵查起訴。
    理  由
一、本件上訴人即被告甲○○被訴上開施用第一級毒品及第二級
    毒品等罪，非死刑、無期徒刑、最輕本刑為三年以上有期徒
    刑之罪或高等法院管轄第一審之案件，被告於原審準備程序
    就被訴事實為有罪之陳述，經原審合議庭認合於刑事訴訟法
    第二百七十三條之一之規定，裁定進行簡式審判程序（原審
    卷第十九至二一頁）；其於本院審理時亦為認罪之表示，經
    本院合議庭認合於刑事訴訟法第二百七十三條之一之規定，
    亦裁定進行簡式審判程序（本院卷第四一頁）。準此，依二
    審準用一審審理程序之規定，當事人已於準備程序或審判期
    日明示同意或擬制同意以被告以外之人於審判外之陳述作為
    證據，依刑事訴訟法第一百五十九條之五之規定，本件下列
    所引用之證據資料自均有證據能力，合先敘明。
二、上開犯罪事實，業據被告於警詢、偵查、原審及本院審理時
    供認不諱，而被告於上開時日為警所採集之尿液，經送長榮
    大學以酵素免疫分析法（EIA）初步檢驗及以氣相層析質譜
    儀法（GC/MS）確認檢驗結果，確呈嗎啡、安非他命、甲基
    安非他命陽性反應，亦有臺南縣警察局永康分局偵辦涉嫌毒
    品危害防制條例案送驗尿液編號與真實姓名對照表編號名冊
    一紙、長榮大學確認報告一張在卷可參（警卷第二一頁、偵
    卷第三四至三五頁），並有上開扣押物品目錄表、扣押書、
    扣案物暨現場照片十三張在卷足稽（警卷第十二至十三頁、
    第十五至二０頁），另上開之白色粉末四包經送鑑結果確為
    第一級毒品海洛因（驗餘淨重一點０七公克、空包裝總重一
    點九一公克）；白色粉末九包經檢驗結果確為安非他命反應
    ，亦分別有法務部調查局濫用藥物實驗室99年3月8日調科壹
    字第09923004880號鑑定書一份、臺南縣警察局永康分局偵
    辦毒品危害防制條例案毒品初步檢驗報告書一份在卷可佐（
    偵查卷第三二頁、警卷第十四頁），故被告自白與事實相符
    ，應可憑採。本件事證明確，被告上開犯行均應依法論科。
三、核被告所為，係犯毒品危害防制條例第十條第一項、第二項
    之施用第一級毒品海洛因及施用第二級毒品安非他命罪。其
    持有海洛因及甲基安非他命之低度行為，均應為施用之高度
    行為所吸收，均不另論罪。被告所犯上開二次施用毒品罪間
    ，犯意各別，行為互殊，應予分論併罰。
四、撤銷改判部分：原審以被告施用第一級毒品罪證明確，因予
    以論罪科刑，固非無見，然按刑罰之量定，固屬法院自由裁
    量之職權行使，惟刑事審判之量刑，在於實現刑罰權之分配
    的正義，故法院對科刑判決之被告量刑，應符合罪刑相當原
    則，使罰當其罪，以契合人民之法律感情。此所以刑法第五
    十七條明定科刑時應審酌一切情狀，尤應注意該條所列各款
    情形，以為科刑輕重之標準。又刑之量定首在矯治、改善行
    為人反社會危險性，因此科刑時除應注意審酌該條第九款犯
    罪所生之客觀影響外，對於其餘依據主觀主義及防衛社會之
    精神所釐訂行為人主觀上之犯罪動機、犯罪時所受之刺激等
    項，仍應特別加以審酌，而被告僅施用第一級毒品一次，其
    前雖已有觀察勒戒而未能戒除惡習，然原判決未考量二者相
    隔時日已近三年始再施用及被告前未曾受有期徒刑以上刑之
    宣告，且施用毒品乃自戕一己之身體健康，具有病患性人格
    之特質，行為本身對社會所造成之危害並非直接、巨大，而
    被告之家庭狀況：其父已過世、其母因患有類風濕性關節炎
    、骨質疏鬆症、第一腰椎壓迫性骨折、右髖退化性關節等疾
    病，無法工作，需要他人照料（卷附死亡證明書、奇美醫院
    診斷明書、殘障手冊各一紙可憑），再加上被告三名子女現
    分別就讀大學及高職，其配偶因患有躁鬱症，亦無工作及收
    入，無法獨立生活及照顧家庭，尚須被告及子女分心照顧，
    使被告身心俱疲。又被告家境清貧（卷附有戶籍謄本、清寒
    證明、財政部南區國稅局財產及所得清單），全家之經濟來
    源端賴被告一人在傳統市場做生意，收入並非固定，平日須
    凌晨起床批貨，為努力賺取微薄收入，一時未察因而錯以毒
    品提神再犯等情，而就施用第一級毒品部分量處有期徒刑八
    月，衡情量刑與被告之罪責尚有失衡，被告就此部分上訴指
    摘原判決量刑過重，應屬可採而有理由，自應由本院將原判
    決關於被告施用第一級毒品罪部分暨定應執行刑部分均予以
    撤銷改判，以期適法。爰審酌被告犯罪動機、目的、手段、
    對社會治安影響程度、及其前雖曾有施用毒品之犯行，猶不
    思戒絕革除惡習，再為本件犯罪，顯未因前所受之觀察、勒
    戒處分執行而記取教訓，惟施用毒品其性質上乃屬對自我身
    心健康之自戕行為，尚未嚴重破壞社會秩序、侵害他人權益
    ，且其犯罪後尚有悔意等一切情狀，就此部分量處有期徒刑
    六月，並諭知如易科罰金之折算標準。又扣案第一級毒品海
    洛因四包（含包裝袋，驗餘合計重貳點玖捌公克），應依毒
    品危害防制條例第十八條第一項宣告沒收並諭知銷燬。
五、上訴駁回部分：原審就被告上開施用第二級毒品甲基安非他
    命部分，認被告罪證明確，因而適用毒品危害防制條例第十
    條第二項、第十八條第一項前段，刑法第十一條前段、第三
    十八條第一項第二款之規定，並審酌被告前已有施用毒品之
    犯行，再為本件犯罪，顯未因前所受之觀察、勒戒處分執行
    而記取教訓，惟施用毒品其性質上乃屬對自我身心健康之自
    戕行為，尚未嚴重破壞社會秩序、侵害他人權益，且其犯罪
    尚有悔意等一切情狀，量處有期徒刑四月，並敘明扣案之第
    二級毒品甲基安非他命九包（均含包裝袋，含袋重陸公克）
    為毒品危害防制條例第二條第二項第二款所明定之第二級毒
    品，應依毒品危害防制條例第十八條第一項前段規定予以宣
    告沒收銷燬之；扣案之玻璃吸食器壹個、塑膠杓匙壹支，為
    被告所有供施用第二級毒品甲基安非他命之用，應依刑法第
    三十八條第一項第二款之規定，併予宣告沒收。本院經核此
    部分原判決認事用法俱無不合，量刑亦稱妥適，被告上訴意
    旨認原判決量刑過重，因而指摘原判決此部分不當，為無理
    由，應予駁回，並與上開撤銷改判所處之刑，定應執行刑如
    主文第四項所示。
據上論結，應依刑事訴訟法第三百六十八條、第三百六十九條第
一項前段、第三百六十四條、第二百九十九條第一項前段，毒品
危害防制條例第十條第一項、第十八條第一項前段，刑法第十一
條前段、第四十一條第一項、第八項、第五十一條第五款、第九
款，判決如主文。
本案經檢察官劉得鉦到庭執行職務。
中    華    民    國    99    年    7     月    29    日
                  刑事第六庭    審判長法  官  董武全
                                      法  官  林英志
                                      法  官  沈揚仁
以上正本證明與原本無異。
施用第二級毒品部分，不得上訴。
其餘部分，如不服本判決應於收受送達後10日內向本院提出上訴
書狀，其未敘述上訴理由者，並得於提起上訴後10日內向本院補
提理由書（均須按他造當事人之人數附繕本）「切勿逕送上級法
院」。
                                      書記官  廖文靜
中    華    民    國    99    年    7     月    29  日
附錄:本判決論罪科刑法條全文
毒品危害防制條例第10條
施用第一級毒品者，處6月以上5年以下有期徒刑。
施用第二級毒品者，處3年以下有期徒刑。

司法院資訊處製作；財團法人民間司法改革基金會備份。
